【裁判字號】    97,台上,2025
【裁判日期】    970515
【裁判案由】    強盜等罪
【裁判全文】
最高法院刑事判決            九十七年度台上字第二○二五號
上訴人  甲○○
上列上訴人因強盜等罪案件，不服台灣高等法院高雄分院中華民
國九十六年十二月三十一日第二審判決（九十六年度上訴字第二
一六○號，起訴案號：台灣高雄地方法院檢察署九十五年度偵字
第二四○六二號），提起上訴，本院判決如下：
    主  文
上訴駁回。
    理  由
一、加重強盜（二罪）部分：
按刑事訴訟法第三百七十七條規定，上訴於第三審法院，非以判
決違背法令為理由，不得為之。是提起第三審上訴，應以原判決
違背法令為理由，係屬法定要件。如果上訴理由書狀並未依據卷
內訴訟資料，具體指摘原判決不適用何種法則或如何適用不當，
或所指摘原判決違法情事，顯與法律規定得為第三審上訴理由之
違法情形，不相適合時，均應認其上訴為違背法律上之程式，予
以駁回。本件上訴人甲○○上訴意旨略稱：(一)、本件於第一審，
係依普通強盜罪論處罪刑，而上訴人持以犯罪之黑色仿半自動手
槍外型製造之空氣槍（下稱黑色空氣槍）業已扣案，經送請鑑定
結果，並不具殺傷力，且被害人高月雲（假期休閒汽車旅館人員
）、傅秀月、乙○○（以上二人為金哈妮汽車旅館人員）於案發
當時，並未受傷，上訴人僅持該黑色空氣槍喝令渠等不要動、不
要叫。又上訴人經警查獲「金哈妮汽車旅館」強盜案後，另行自
首「假期休閒汽車旅館」之強盜案，並於庭訊時，坦承錯誤，可
見上訴人已深具悔意。原審將黑色空氣槍歸類為兇器，改判加重
強盜罪，實有不當。(二)、上訴人因有多次前科（假釋中）而被摒
棄於職場之外，當時為籌措新台幣（下同）十萬元之安家費，而
先行竊取洪郁青所有之XXU－003號機車號牌一面，懸掛在向友人
借得之OKK－923號機車上，並騎乘該機車，前往高雄市○○區○
○街八十六號「金哈妮汽車旅館」強盜財物，竊取車牌之目的，
在於完成犯強盜罪，故所犯竊盜、強盜罪，係一行為觸犯數罪名
，應依想像競合犯規定，從一重以強盜罪處斷，始符法制。(三)、
上訴人持不具殺傷力之黑色空氣槍犯罪，係以強暴、脅迫之肢體
動作，令被害人心生畏懼。原判決論以攜帶兇器強盜，顯然不合
理。(四)、強盜罪係使用暴力、脅迫令人無法抗拒，而取得財物，
故強盜罪之成立要件，已含有暴力，何以又要加重云云。
惟查：本件原判決綜合全案卷證資料，本於事實審法院之推理作
用，認定上訴人意圖為自己不法之所有，先於民國九十五年九月
三日上午四時十二分許，戴口罩、安全帽並攜帶其所有客觀上對
人之生命、身體具有危險性可供兇器使用之黑色空氣槍一把，至
高雄縣大社鄉○○○路九十八號「假期休閒汽車旅館」，持該黑
色空氣槍指向櫃檯服務人員高月雲之左頸，以強暴方法至使高月
雲不能抗拒，任由上訴人取走櫃檯內之現金四萬五千五百元。又
於九十五年九月八日下午二時許，戴口罩、安全帽及攜帶前揭黑
色空氣槍，至高雄市○○區○○街八十六號「金哈妮汽車旅館」
，一手持該黑色空氣槍，另一手掐住櫃檯服務人員傅秀月之脖子
，將之推入櫃檯內，嗣以該黑色空氣槍指向傅秀月及會計乙○○
，喝令渠等不要動、不要叫，以強暴方法至使傅秀月、乙○○不
能抗拒，任由上訴人取走櫃檯內之現金二萬零五十五元等情。因
而撤銷第一審判決，改判論處上訴人攜帶兇器強盜二罪（其中自
首之一罪，已依中華民國九十六年罪犯減刑條例規定予以減刑）
罪刑，已依據卷內資料，敘明其所憑之證據及認定之理由。上訴
意旨對於原判決所為前揭論斷，並未依據卷內資料，具體指摘有
何違背法令情形。且查：(一)、強盜罪之強暴、脅迫，祇須抑壓被
害人之抗拒或使被害人身體上、精神上，處於不能抗拒之狀態為
已足，其暴力縱未與被害人身體接觸，仍不能不謂有強暴、脅迫
行為。又攜帶假槍，冒充真槍以威脅被害人，強取財物，已達於
使人不能抗拒之程度，自應成立強盜罪。再者，加重強盜罪所稱
之兇器，凡客觀上足對人之生命、身體、安全構成威脅，具有危
險性之兇器均屬之（本院二十二年上字第三一七號、二十六年滬
上字第九號、七十九年台上字第五二五三號判例參照）。本件上
訴人持以犯強盜罪之黑色空氣槍，經鑑定結果，係仿半自動手槍
外型製造之空氣槍，因動能甚微，雖不具殺傷力，但經原審勘驗
結果，該黑色空氣槍「長約十九公分，高約十四公分，槍管為金
屬材質，內襯金屬管，重五三○公克」，有勘驗筆錄可稽。原判
決以該仿造槍枝係金屬材質，在客觀上對人之生命、身體具有危
險性，（於毆擊時）可供兇器使用，因認上訴人之二次行為，均
係犯攜帶兇器強盜罪，已詳為說明（見原判決第四頁第七行至第
十六行）。上訴意旨指稱，該黑色空氣槍不具殺傷力，又未使被
害人等受傷，原審論以加重強盜罪，實有不當云云，係以自己之
說詞所為之辯飾，並非適法之第三審上訴理由。(二)、關於九十五
年九月八日之犯行部分，上訴人係先於該日中午十二時許，攜帶
其所有客觀上對人之生命、身體具有危險性可供兇器使用之金屬
扳手一支，在高雄市○○區○○路二七八巷二十八號前，竊取洪
郁青所有之XXU－003號機車號牌一面（竊盜部分詳後述），懸掛
於其向友人借得之OKK－923號機車上使用。嗣於同日下午二時許
，騎乘該機車，戴口罩、安全帽及攜帶黑色空氣槍，至高雄市○
○區○○街八十六號「金哈妮汽車旅館」強盜財物。原判決以上
訴人先竊取他人之車牌，懸掛於借得之機車上，嗣再騎乘該機車
，前往「金哈妮汽車旅館」強盜財物，其竊取車牌及強盜犯行，
時間不同，犯意各別，係分別之數行為，侵害數個不同之法益，
應成立數罪，分論併罰，亦已詳為說明（見原判決第五頁第三行
至第六行）。上訴意旨指稱，此部分應依想像競合犯規定，從一
重論以強盜罪，始符法制云云，乃其個人主觀之說詞，並非適法
之第三審上訴理由。至於其餘之爭辯，或為枝節性之問題，或屬
單純事實之爭執，亦均非適法之第三審上訴理由。關於加重強盜
二罪部分，上訴意旨徒憑己見，就原判決已說明事項及屬原審採
證認事職權之適法行使，任意指摘為違法，顯與法律規定得為第
三審上訴理由之違法情形，不相適合。其上訴違背法律上之程式
，應予駁回。
二、加重竊盜部分：
按刑事訴訟法第三百七十六條所列各罪之案件，經第二審判決者
，不得上訴於第三審法院，為該法條所明定。本件關於加重竊盜
（竊取車牌）部分，原審係依刑法第三百二十一條第一項第三款
論處罪刑，核屬刑事訴訟法第三百七十六條第二款之案件。依首
開說明，既經第二審判決，自不得上訴於第三審法院，上訴人就
此部分猶提起上訴，顯為法所不許，亦應予駁回。
據上論結，應依刑事訴訟法第三百九十五條前段，判決如主文。
中    華    民    國  九十七  年    五    月   十五   日
                      最高法院刑事第八庭
                          審判長法官  謝  俊  雄
                                法官  陳  世  雄
                                法官  吳  信  銘
                                法官  徐  文  亮
                                法官  吳      燦
      本件正本證明與原本無異
                                      書  記  官
中    華    民    國  九十七  年    五    月   十九   日
                                                    Ｒ


司法院資訊處製作；財團法人民間司法改革基金會備份。
